臺灣士林地方法院刑事判決　　　　　　　　　　　　　　九十年度訴字第五三四號
　　公　訴　人　臺灣士林地方法院檢察署檢察官
　　被　　　告　丙○○
　　選任辯護人　徐南城律師
右列被告因違反毒品危害防制條例案件，經檢察官提起公訴（九十年度偵字第八○六
號），本院判決如左：
    主  文
丙○○無罪。
    理  由
甲、程序部分：
公訴人於本院審理時，變更起訴犯罪事實及所犯法條為：被告丙○○基於販賣第一級
毒品海洛因之概括犯意，先以每次新台幣（下同）一千元至三千元不等之價錢，向綽
號「阿弟」之不詳成年男子，購入海洛因約三十次後，連續於民國九十年八月二日前
數日之某日、同年八月一日，在友人甲○○位於台北市○○區○○路一段六七九號三
樓之住處，以每包五千元、三千元之代價，分別販賣第一級毒品海洛因一包予甲○○
。嗣於同年八月二日下午十六時三十分許，復承前概括犯意，在上址一樓前，欲以二
千元之價格販賣海洛因予甲○○時，適為前往該址執行搜索之員警發現上開毒品買賣
過程，而當場查獲被告，被告所為，涉有毒品危害防制條例第四條第一項之販賣第一
級毒品罪嫌。惟按，依「檢察一體」原則，檢察官於提起公訴後，固得於審判期日變
更原起訴之法條，惟仍須在原起訴事實不變下始得為之，是以，如變更起訴法條係因
犯罪事實有所更易，除應由公訴人就該新犯罪事實另行提起公訴或於本案中追加起訴
外，要不得於起訴後逕以更正原起訴犯罪事實暨變更所犯法條之便宜方式代之，若果
真為之，此等更正或變更因於法未合而不生效力，法院自亦不得就「更正後」之犯罪
事實加以審理，否則即與「不告不理」原則相違。經查，本件公訴人於本院審理時當
庭陳明將原起訴被告犯行由轉讓海洛因更正為販賣海洛因，並同時變更起訴法條，然
以上開更正前後之犯罪事實，犯行時間並不相同，且轉讓係指無償提供之行為，與販
賣意在獲取利益，所涉基本事實差異甚鉅，二者犯行之社會侵害性程度亦不相同，涉
犯罪名互異，顯非同一事實甚明，依據前開說明，公訴人上開更正，於法不合，不生
效力，而公訴人復未就販賣海洛因之犯行追加起訴，本院僅得就原起訴轉讓海洛因之
犯行予以審理，合先敘明。
乙、實體部分
一、公訴意旨以：被告丙○○明知第一級毒品海洛因為違禁物，不得非法轉讓，竟仍
    基於概括之犯意，於九十年七月二十七日及同年月二十九日，在臺北市○○區○
    ○路一段六七九號三樓，連續二次無償轉讓海洛因少許予甲○○施用，嗣經警於
    九十年八月二日十六時三十分許，在臺北市○○區○○路與內湖路口，自丙○○
    身上起獲第一級毒品海洛因二包（合計驗餘淨重○．四五公克），隨即在其臺北
    市○○區○○路五四○巷二號五樓七室住處，扣得海洛因殘渣袋二只、注射針筒
    三支、分裝勺管一支及玻璃球吸食器一組。因認被告涉有毒品危害防制條例第八
    條第一項之轉讓第一級毒品罪嫌。
二、按犯罪事實應依證據認定之，無證據不得推定其犯罪事實，又不能證明被告犯罪
    ，應諭知無罪之判決，刑事訴訟法第一百五十四條、第三百零一條第一項，分別
    定有明文。其次，認定被告有罪之事實應憑證據；如未能發現相當之證據，或證
    據不足以證明，自不能以推測或擬制之方法，以為裁判之基礎；且認定事實所憑
    之證據，其為訴訟上之證明，需達於通常一般人均不致有所懷疑，而得確信其為
    事實之程度者，始得據為有罪之認定；倘其證明尚未達到此一程度，而有合理之
    懷疑存在時，尚難為有罪之認定基礎；苟積極證據不足為不利於被告事實之認定
    時，即應為有利於被告之認定，更不必有何有利之證據。（最高法院三十年上字
    第八一六號、四十年台上字第八六號、七十六年台上字第四九八六號判決參照）
    。再者，被告之自白應與事實相符，始得採為證據，刑事訴訟法第一百五十六條
    第一項亦定有明文。
三、本件公訴人認被告涉有右揭犯罪，無非係以被告及證人甲○○於偵查中之自白及
    證述及被告為警查獲時，在其身上所扣得第一級毒品海洛因為其論據。訊據被告
    矢口否認有何轉讓海洛因與甲○○之犯行，辯稱：被警查獲當天，是去找甲○○
    借二千元繳房租，另九十年七月二十九日當天下午伊在餐廳上班，不可能前往甲
    ○○住處無償提供甲○○海洛因施用云云。惟經查：
(一)被告與甲○○二人為警查獲當日（即九十年八月二日），在警局接受司法警察初
    詢時，甲○○陳稱：伊先後向被告丙○○購買海洛因三次，每次金額各為五千元
    、三千元及二千元，每次均是先打電話給被告表示欲購買毒品，後由被告前往其
    住處收取購買毒品款項，約經十分鐘後，再由被告以電話通知其下樓拿取毒品，
    最後一次係其將二千元交予被告購買毒品後，被告於十五分鐘後，再度返回其住
    處之過程，適被前來執行搜索之員警察覺，是伊配合員警於被告再次返回其住處
    欲交付毒品時，查獲被告等情明確（見甲○○九十年八月二日十七時二十分之警
    局偵訊筆錄），經員警於同日以上開陳述內容詢之被告，被告亦供陳甲○○上開
    所言正確無誤（見被告九十年八月二日十九時二十分之警局偵訊筆錄）。詎被告
    與甲○○二人經警移送檢察署偵查後（即九十年八月二日），隨即翻異前詞，初
    均矢口否認二人間有何海洛因買賣之情事，迄至九十年十一月十五日，甲○○改
    證稱係由被告無償提供其海洛因二次施用乙情，被告則附和其詞，供稱：伊二人
    有共同施用海洛因，海洛因則是誰有就用誰的，是「公家用」云云（見九十年十
    一月十五日偵查筆錄）。核渠二人於偵查中之陳述，與警詢時所供陳內容差異甚
    大，甚至被告於本院審理中，再次更易前詞，否認有何販賣或轉讓海洛因予甲○
    ○之犯行，是以，被告於偵查中所為轉讓毒品之自白及證人甲○○於偵查中證述
    被告無償提供毒品之證詞是否可信，已顯有可疑。
(二)其次，被告為警查獲當日，係先前往甲○○家中向其拿取二千元後，復經約十五
    分鐘而再次返回甲○○住處時，經警查獲，員警並當場扣得其藏放口袋及皮帶內
    側之海洛因毒品等情，均據被告供承不諱，核與證人甲○○及查獲員警乙○○所
    證情節相符，核此過程與毒品買賣經常採取毒品與價金分別交付之交易模式相類
    亦據證人即員警乙○○到庭證述明確（見本院九十一年一月二十五日訊問筆錄）
    ，參以在偵查前階段：(１)檢察官質之甲○○警詢所言向被告購買海洛因乙節是
    否實在時，甲○○辯稱係員警要伊如此回答，實則毒品是伊妹妹林岱琪所要，由
    伊商請被告幫忙調取而已（見九十年八月三日偵查筆錄），然經檢察官徵之林岱
    琪明確否認有何請其姐代為向被告調取海洛因之情事（見九十年十月十七日偵查
    筆錄）後，甲○○始坦承林岱琪未曾向被告買過毒品（見九十年十一月十二日偵
    查筆錄）；（２）再經檢察官就查獲當日甲○○交付被告二千元之目的隔離訊問
    被告及甲○○時，被告初稱該二千元係向甲○○所借，且僅有此次，至甲○○未
    曾向其借過錢（見九十年八月三日十五時二十分偵查筆錄）、然質之甲○○卻表
    示其交付二千元予被告，係為償還上上個月向被告借的錢，當天係伊主動聯絡被
    告到其住處拿錢（見九十年八月三日十五時四十分偵查筆錄），嗣經檢察官另定
    庭期偵訊甲○○，甲○○又改稱伊向被告借的錢已經償還，是伊忘記，當天是被
    告向伊借二千元云云（見九十年十一月十二日），核渠等就上開交付二千元用途
    之供述，非僅甲○○本身先後所言出入甚大，二人所言亦相互矛盾。綜合上情，
    被告及證人甲○○非僅無法合理解釋於警詢中何故供陳販賣海洛因情事，復就甲
    ○○交付被告二千元之用途，無法清楚交代，甚者尚有扣案毒品海洛因佐證下，
    被告或因歷經上開偵查過程後，自忖恐受追訴販賣毒品重罪，乃經利害權衡後，
    於偵查後期改以虛偽供承較輕之轉讓毒品犯行，以為權宜，而證人甲○○為迴護
    被告，亦改證述被告僅有轉讓其毒品施用，實存在合理且相當之可能性。
(三)再者，本院細繹證人甲○○於偵查中之證詞，其於九十年十月十一日偵查中先證
    稱：「（問：丙○○給你的海洛因是賣給你還是無償）他沒有賣給我，他只有給
    我一次，是七月二十九日下午，他過來我家，與我一起施用。」等語，明確表示
    被告僅無償提供海洛因一次供其施用，然至九十年十一月十五日偵查中卻改稱：
    「（問：丙○○找你一起施用海洛因幾次）七月二十七日下午也有一次，．．．
    共二次，都沒有收錢，只是與我一起施用」、「（問：你有無償供丙○○施用海
    洛因）沒有。只有他拿來我家二次供我用。」云云，核其所證，就被告無償轉讓
    毒品供其施用之次數此一重要之點，先後所供不一，衡情海洛因市價不菲，如確
    有無償提供施用之事實且發生時間復為供述之數日前，當無就次數記憶不清情形
    ，況且一次或數次之差，依常理應可輕易區別，當無混淆之可能，況再依被告所
    供：係與證人甲○○「公家」使用彼此海洛因乙節，亦與證人甲○○上開證述：
    僅被告提供伊海洛因予伊乙節不相符合，是證人甲○○上開偵查中之證詞本身既
    有矛盾之處，復與被告之供詞相互齟齬，本院於調查及審理時，雖數次傳喚證人
    甲○○到庭作證，但證人甲○○均未到庭，經警前往其住處拘提，亦無所獲，而
    甲○○之父親林成一復到庭證述甲○○自今年過年起，即未曾返家乙情明確（見
    本院九十一年九月二十五日訊問筆錄），在無從對證人甲○○進行查證並令其與
    被告對質之下，尚難遽採信證人甲○○於偵查中所為內容不一之證述。
(四)至被告為警查獲時身上持有之白色粉末二包，經送鑑定後，雖確認為第一級毒品
    海洛因無訛，有法務部調查局鑑定通知書一紙附卷可憑（九十年度偵字第八○八
    六號卷，第六十五頁），然被告為警查獲時，另有涉犯施用海洛因之犯行，並經
    本院裁定送觀察、勒戒，有本院九十年毒聲字第一一九四號裁定書在卷可考，上
    開查扣之海洛因是否係被告預備供自己施用而持有，非無可能；再被告於警局初
    詢中自承被警查獲時甲○○交付其二千元，係為購買海洛因，甲○○亦於警詢中
    陳稱交付二千元予被告，欲購買海洛因，而被告復係在甲○○住處取得二千元後
    ，經過約十五分鐘，再度返回該址之際為警查獲，並為警扣得其持有之上開毒品
    ，均如前述，則上開毒品認係被告預備售予甲○○之海洛因，反較可能，被告復
    無將該海洛因交付甲○○之行為，是以上開扣案之海洛因，與起訴被告轉讓海洛
    因之犯行間，應認尚無具備合乎事理邏輯推理之關連性。
(五)綜上，被告係於警詢時坦承販賣海洛因在先，延至偵查後期，始翻異前供，改坦
    承係無償提供海洛因予甲○○施用，而在此之前之偵查過程中，被告非僅未能交
    代為警查獲當日向甲○○收取二千元之用途，復未能合理解釋何以在案發後之警
    詢初供中，與甲○○一致供陳由其販賣海洛因予甲○○施用，在此種情況下，被
    告於偵查後期中關於轉讓毒品之自白，因無從排除係出於圖求較輕罪名始為自白
    之動機，真實性已有可疑，至證人甲○○於偵查中之證詞，因有矛盾而難遽信，
    扣案之海洛因與轉讓毒品犯行間，復欠缺推論之關連性，均如前述，此等證據，
    顯不足以補強被告於偵查中自白之真實性，從而，公訴人所舉之證據不足以證明
    被告確有轉讓第一級毒品海洛因之犯行，此外，復查無其他積極證據足認被告確
    有公訴人起訴書所指犯行，不能證明被告犯罪，依法應諭知無罪之判決。
四、本院於審理中，依證據調查結果，認被告另涉有販賣第一級毒品海洛因之犯罪嫌
    疑，此部份應由檢察官依職權另為偵查，附此敘明。
據上論斷，應依刑事訴訟法第三百零一條，判決如主文。
本案經檢察官楊淑芬到庭執行職務。
中      華      民      國    九十一    年      十      月      九      日
                                    臺灣士林地方法院刑事第四庭
                                      審判長法  官  謝  靜  恆
                                            法  官  趙  文  卿
                                            法  官  吳  祚  丞
右正本證明與原本無異。
如不服本判決，應於判決送達後十日內，向本院提出上訴狀。
                                            書記官  林  立  原
中      華民      國    九十一    年      十      月     十四     日
